【裁判字號】    90,家抗,33
【裁判日期】    900511
【裁判案由】    指定遺產管理人
【裁判全文】
臺灣高等法院高雄分院民事裁定  九十年度家抗字第三三號
    抗  告  人  財政部國有財產局臺灣南區辦事處
    法定代理人  王禮賢
    相  對  人  財政部臺灣省南區國稅局
    法定代理人  許虞哲
右抗告人因與相對人間指定遺產管理人事件，對於中華民國九十年二月十二日臺灣高
雄地方法院九十年聲字第七二號所為裁定提起抗告，本院裁定如左：
      主      文
抗告駁回。
抗告程序費用由抗告人負擔。
      理      由
一、本件抗告意旨略以：原審就被繼承人莊金龍之合法繼承人均拋棄繼承，致無人繼
    承後，依相對人之聲請而選定伊為遺產管理人，惟莊金龍可能有負債超過遺產而
    形同破產之情形，依司法院七十四年十月十五日（七四）院台廳一字第０五七八
    六號函所示，此類事件宜儘量避免選任國有財產局為遺產管理人；況現行法令並
    無已拋棄繼承之繼承人不得為遺產管理人之規定，且因繼承人就被繼承人之債權
    債務及文書證件等，均較知悉，應屬適任人選。再者，如由伊為遺產管理人，倘
    負債大於資產，則伊所耗費之時間、人力均難以金錢衡量，不僅國庫利益受損，
    亦造成浪費國家資源於特定人之不公現象，原裁定尚有不當，爰請求廢棄等語。
二、經查，本件被繼承人莊金龍於八十九年一月四日死亡後，其法定繼承人乙○○等
    人均合法拋棄繼承，且未立有遺囑，業經原審依職權調取相關拋棄繼承事件查證
    屬實，而相對人為遺產稅稽徵機關，自得以利害關係人身分聲請選任遺產管理人
    ，並經斟酌結果，而選任抗告人為遺產管理人，即無不當。又選任遺產管理人為
    法院職權行使之事項，如無違背法令及經驗法則，或受選任人有得拒絕擔任之正
    當事由外，應不得執為抗告之依據。經查，本件抗告人為國家管理財產之機關，
    如本件遺產經清償債務後尚有剩餘，依民法第一千一百八十五條規定，即歸屬國
    庫，則由其為遺產管理人，應屬適當，自不得在未經實際管理前，即以可能有負
    債超過遺產或浪費時間、人力等事宜之預測，為拒絕擔任之論據，且抗告人為政
    府機關，與被繼承人間無利害關係，復有相當之專業能力足以勝任管理職務，顯
    較其他已無繼承意願而拋棄繼承之人為適當，況遺產管理在性質上非僅為被繼承
    人消極管理其遺產而已，因該遺產已不屬繼承人所有，而國庫亦有其取得財產利
    益之期待權，具有某種程度之公益性，若仍由無繼承意願之人為管理人，難免因
    而影響管理之積極作為，與遺產管理之本意即不相符，再者，拋棄繼承既為民法
    所規定繼承人之權利，一經行使後，就其與被繼承人間之財產關係即行斷絕，如
    再選任其為遺產管理人，而由其就被繼承人之財產為管理，無異剝奪其享有拋棄
    繼承之實益，與立法意旨顯然違背，而經本院調查結果，第一順位繼承人之甲○
    ○等人，並無擔任遺產管理人之意願，如選任其為遺產管理人，不僅可能因無意
    願而影響管理事務之進行，就專業知識及管理能力，亦有所欠缺，尚非適當之人
    選。至司法院前開函文，僅表明儘量不宜選任，而供法院斟酌，並非不得選任之
    依據，更不得執為拒絕擔任之論據，則抗告意旨認原裁定不當，求予廢棄，即無
    理由，應予駁回。
三、據上論結，本件抗告為無理由，依非訟事件法第二十八條、第八條第二項、民事
    訴訟法第四百九十二條第一項、第七十八條，裁定如主文。
中      華      民      國    九十      年      五      月      十一    日
                                      臺灣高等法院高雄分院民事第四庭
~B1審判長法官  王錦村
~B2      法官  許明進
~B3      法官  林紀元
右為正本係照原本作成。
不得再抗告。
中      華      民      國    九十      年      五      月      十四    日
~B法院書記官  張明賢
                                                                        Ｄ


司法院資訊處製作；財團法人民間司法改革基金會備份。
